臺灣士林地方法院刑事判決　　　　　　96年度交易字第573 號
公　訴　人　臺灣士林地方法院檢察署檢察官
被　　　告　甲○○
選任辯護人　鄭志政律師
被　　　告　丁○○
選任辯護人　張景源律師
上列被告等因過失致死等案件，經檢察官提起公訴（96年度偵字
第8046號），本院判決如下：
    主  文
甲○○因過失致人於死，處有期徒刑陸月，如易科罰金，以新臺
幣壹仟元折算壹日。
丁○○因過失致人於死，處有期徒刑陸月，如易科罰金，以新臺
幣壹仟元折算壹日。
    事  實
一、甲○○於民國（以下同）96年5 月12日22時15分許，騎乘車
    號M9H-550 號重型機車搭載周琬真，沿臺北市○○鎮○○路
    往捷運淡水站後方地下道方向行駛，行經臺北縣淡水鎮○○
    街89號前欲左轉進入地下道往臺北方向之車道時，明知汽車
    行駛至交岔路口，其轉彎應遵守交通號誌，而當時號誌為閃
    光紅燈，表示「停車再開」，車輛應減速接近，先停止於交
    岔路口前，讓幹道車優先通行後認為安全時，方得續行，又
    依當時天候晴、夜間有照明、路面乾燥無缺陷、亦無障礙物
    、視距良好，並無不能注意之情形，竟疏未注意讓幹道車先
    行，即貿然搶先左轉欲進入內側車道，適丁○○駕駛車號
    CU-3918 號自用小客車沿臺北縣淡水鎮○○路直行，亦往捷
    運淡水站地下道台北方向行駛，明知汽車行駛時，駕駛人應
    注意車前狀況，並隨時採取必要之安全措施，且汽車行駛至
    交岔路口，其行進應遵守燈光號誌，而當時號誌為閃光黃燈
    ，表示「警告」，車輛應減速接近，注意安全，小心通過，
    依當時情形，又無不能注意之情事，竟疏未注意車前狀況且
    未減速慢行，貿然直行進入地下道，其駕駛之CU-3918 號自
    用小客車左前輪因此與甲○○騎乘之M9H-550 號重型機車前
    輪右側避震器處相撞，致機車及甲○○、周琬真二人均倒地
    ，造成甲○○受有四肢多處擦傷8 ×3 公分、2 ×2 公分、
    1 ×1 公分等傷害，周琬真則因此顱骨骨折合併蜘蛛膜下、
    硬腦膜下及硬腦上出血，經送醫後不治死亡。甲○○、丁○○於肇事後，在未為任何有偵查犯罪職權之公務員知悉何人
    為肇事者前，主動向到場處理之台北縣政府警察局淡水分局
    交通分隊警員坦承肇事，進而接受裁判。
二、案經甲○○、周琬真之父乙○○告訴及臺北縣政府警察局淡
    水分局報請臺灣士林地方法院檢察署檢察官偵查起訴。
    理  由
一、訊據被告甲○○、丁○○固均坦承有於上揭時地駕車與對方
    發生擦撞之事實，惟均矢口否認有何公訴人所指過失致死等
    之犯行，被告甲○○辯稱：其當時看到閃紅燈有停車，確認
    左右無來車，也未看到丁○○之汽車駛近，才往前騎經過地
    下道，並不是不讓主幹道車先行，就本件車禍之發生，其並
    無過失；其辯護人則以當時被告機車已經轉正，路權屬於機
    車駕駛人云云為被告甲○○辯護。被告丁○○則辯稱：其當
    時係直行的幹道車，駕駛時將其注意力在前方的地下道口，
    沒有看到左邊有車，甲○○的轉彎支線車未停等而駛出，我
    到了接近路口才碰撞到，始造成本件車禍之發生云云，其辯
    護人則質疑證人丙○○就汽車行駛速度快之陳述為臆測之詞
    ，鑑定結果認為被告丁○○未注意車前狀況係屬抽象用語，
    並無具體證據云云，為被告辯護。
二、經查：被告甲○○確有於96年5 月12日22時15分許，騎乘車
    號M9H- 550號重型機車後載周琬真，途經臺北縣淡水鎮○○
    街89號前時，與由被告丁○○駕駛、沿中正路往臺北方向行
    駛之車號CU-3918號自用小客車發生擦撞等情，業經被告甲○○、丁○○承認在卷，並有道路交通事故現場圖、道路交
    通事故調查報告表(一)、(二)各1紙、現場及車損照片共30幀附
    卷可稽，而告訴人即被告甲○○因此交通事故受有四肢多處
    擦傷8×3公分、2×2公分、1×1公分之傷害，亦有馬偕紀念
    醫院（淡水院區）96年5月16日開立之乙種診斷證明書1紙在
    卷可參；又被害人周琬真亦因此交通事故受有顱骨骨折合併
    蜘蛛膜下、硬腦膜下及硬腦上出血，經送醫後不治死亡之事
    實，復經檢察官督同法醫師相驗屬實，製有勘（相）驗筆錄
    、相驗屍體證明書、法醫驗斷書及相驗照片6幀等件在卷可
    按；然被告甲○○、丁○○各辯稱己方就本件交通事故之發
    生並無過失云云。惟查：
  (一)證人即現場目擊者丙○○於本院審理中證稱：我係跟隨在被
    告甲○○M9H-550 號重型機車後面，欲進入該交岔路口即中
    正路往臺北方向前，往右邊看過去，有看到蠻遠的地方有多
    了不是路燈的燈光（被告丁○○的汽車燈光）出現，我就將
    車停下來，確定位置，該汽車速度蠻快的；我看到白色車輛
    從我眼前過去時，沒有特別慢下來，也沒有特別加速，就是
    一個速度從我眼前過去；當時沒有注意機車有無停在停等區
    ，接下來看到前面的機車已經轉彎進入發生事故的車道有一
    點偏（詳相字卷第8 頁現場圖橘色螢光筆所示），又看到右
    邊的那台汽車閃過去，我低下頭要打檔前進時，就聽到碰撞
    的聲音，我就抬頭看到轎車的煞車燈亮起來，當時機車已經
    倒在地上拖行；我看到機車向右倒，機車椅墊靠在汽車的左
    邊，機車在汽車的左邊中間後面的位置，機車有延伸到汽車
    左邊後輪那一帶，兩部車好像黏在一起拖行，彈開分離的時
    候就看到一個小姐從兩車中間滾出來等語。
  (二)另一證人即台北縣政府警察局鑑識課巡官莊明儒到庭結證稱
    ：本件勘查報告是我製作的，我是針對車損部分來研判，兩
    車撞擊位置應該是機車右側，主要是B1-B8 ，機車部分B1、
    Ｂ2、Ｂ3，即機車右前避震器、前輪右側有擦撞痕跡，在照
    片第49、50張，我們把自小客車的輪胎及機車的輪胎放在地
    上比對相對位置，比對結果發現Ｂ1部分在機車右側避震器
    上面有發現紅色轉移漆及黑色物體，在避震器Ｂ2位置發現
    有黑色物體、Ｂ3右側輪胎有發現擦抹新痕（照片49、50）
    ，自小客車左前輪有破損痕跡及擦抹新痕，上面沾有紅色物
    體（照片49、50、12），紅色物體可能是機車的右前避震器
    的紅色漆轉移到自小客車左前輪，可能轉移的過程發生第二
    次轉移，從汽車的左前輪胎第二次轉移到機車的右前避震器
    ；黑色物體，我們懷疑是汽車的橡膠輪胎轉移到機車的右前
    避震器上。汽車的左前後照鏡是向後扳回，往內收，代表汽
    車由後往前撞擊機車，我們是看機車的右側把手有擦痕（Ｂ
    4 ），我們有模擬高度（照片44），結果發現與汽車的左後
    視鏡（Ａ4）兩者高度算是在合理範圍，機車的右把手與汽
    車的左後視鏡有發生碰撞。因此汽車左側與機車右側發生撞
    擊是肯定的，也就是機車右前避震器與汽車的左前輪地方，
    就如同照片49、50頁標示處等語。
  (三)根據道路交通事故調查報告表、現場圖、淡水分局之現場勘
    察報告、及卷內相關照片等資料顯示：本件肇事地點，係在
    淡水鎮○○路及公明街往台北方向捷運淡水站地下道的交岔
    路口處，被告甲○○所騎機車原在閃光紅燈的轉彎車道上，
    欲駛進被告丁○○駕駛白色汽車的閃光黃燈之直行車道內。
    肇事後，汽車偏鈄停在現場內側車道與外側車道之分道線處
    ，機車則右倒在內側車道與中間分隔島之邊緣線處，機車刮
    地痕則在分隔島前方之槽化線上呈平行狀，血跡及死者則在
    汽車左後側之內側車道上。又汽車車頭完好無擦撞痕跡、左
    前輪破損沒有氣且有擦抹新痕、左後照鏡向內扳平上有擦痕
    、左側後車門有擦撞痕跡；再機車車尾完好無撞擊痕跡、前
    輪右側及輪胎有擦抹新痕、前輪避震器有擦痕上沾有紅色及
    黑色物體、前右手把橡皮有擦抹新痕、中央護蓋右側、右側
    排氣管護片有擦痕、後握把右側、右側蓋有刮擦痕。經警員
    勘察時模擬汽車與機車擦撞痕跡，其接觸的位置高度多處相
    若且屬合理範圍等情。
  (四)依上開證人證詞及證據以觀，顯然機車之駕駛人甲○○欲轉
    入直線之地下道時，未讓幹道之直行汽車先行，冒然左轉偏
    鈄擬搶先進入內側車道，就在該內側車道之內側邊緣處，其
    機車前輪右方避震器為同一時間到達，未注意車前狀況、未
    減速慢行由丁○○駕駛之汽車左前輪撞及，而機車後載之周
    琬真因此撞及之阻力向右前方倒地，亦因機車前輪右邊避震
    器螺帽卡入汽車左前輪胎內，及汽車速度之帶動前衝關係，
    造成機車右車身與汽車之左側車身拼攏，將周琬真夾於兩車
    中間拖行，可以認定，被告兩人對本件車禍同有過失，此亦
    經臺灣省臺北縣區車輛行車事故鑑定委員會鑑定明確。
三、被告等抗辯不採之理由：
  (一)查證人即現場目擊者丙○○於本院審理中證稱：其係跟隨在
    被告甲○○M9H-550 號重型機車後面，雙方距離約4.4 公尺
    ，欲進入該交岔路口（肇事處）即淡水中山路往臺北方向時
    ，依閃光紅燈號誌規定停止於交岔路口前以確認左右是否有
    來車，當時並未看到被告甲○○有停車，而是以緩慢速度左
    轉進入前方路口，同一時間，亦看到被告丁○○以未減速之
    通常速度自中正路往臺北方向行進入該交岔路口，在其低頭
    打檔的短暫時間裡，被告甲○○及丁○○所駕駛的車子發生
    擦撞等情（參照本院96.11.12審判筆錄），作證明確，由其
    證詞，參與現場狀況，足認被告甲○○在肇事地點之交岔路
    口閃光紅燈之號誌前並無停車；且證人丙○○並稱，其於行
    進間有警覺到右前方有燈光（即丁○○汽車燈光），那燈光
    足以讓人注意云云，參以道路交通事故調查報告表(一)及現場
    照片，該路段右邊並無遮蔽物，證人丙○○之汽車係行駛在
    被告甲○○機車之後，尚能見到右前方之丁○○汽車燈光而
    停等，則被告甲○○騎機車在前，豈有不能看見之理？故其
    陳述左右無來車，才往前騎進地下道云云，即難採信。再臺
    灣省臺北縣區車輛行車事故鑑定委員會，係依事故時員警所
    作之被告筆錄、現場照片、現場圖及證人證詞等資料為基礎
    ，依據專業知識詳為分析而為鑑定；而事故發生時間為96年
    5 月12日22時15分，為星期六之例假日，欲令臺灣省臺北縣
    區車輛行車事故鑑定委員會全體鑑定委員前赴現場進行鑑定
    ，顯有困難，且與一般鑑定作業係採事後資料進行鑑定之程
    序不合，被告甲○○之辯護人以此指責該鑑定違反經驗法則
    、論理法則，並主張路權屬於甲○○云云，均無可採。
  (二)又本件肇事當時天氣晴、夜間有照明、柏油路面乾燥無缺陷
    、無障礙物、視距良好，有道路交通事故調查報告表(一)、(二)
    各1 紙可參，被告丁○○直行車輛，於經過閃光黃燈號誌後
    進入地下道時，自得注意到在其左前方之被告甲○○機車欲
    行搶先進入內側車道，茲被告丁○○於警察初訊時稱：「因
    為我車前面沒有車輛，我聽到碰撞聲音後才知道發生車禍，
    碰撞後我馬上煞車停下來，有一個男生在敲我的車門，下車
    後我才知道怎麼會這樣」（偵查卷第17.18 頁參照），顯見
    其有疏未注意車前狀況之過失甚明。又證人丙○○既證稱：
    「我看到白色車輛從我眼前過去時，沒有特別慢下來，也沒
    有特別加速，就是一個速度從我眼前過去」等情，此乃證人
    之所見，並非臆測，故被告丁○○及其辯護人所辯，亦無足
    採。
四、按汽車行駛時，駕駛人應注意車前狀況……，並隨時採取必
    要之安全措施；又汽車行駛至交岔路口左轉彎時，應行駛至
    交岔路口中心處左轉，並不得占用來車道搶先左轉，且其行
    進應遵守燈光號誌。閃光黃燈表示「警告」，車輛應減速接
    近，注意安全，小心通過；閃光紅燈表示「停車再開」，車
    輛應減速接近，先停止於交岔路口前，讓幹道車優先通行後
    認為安全時，方得續行，參諸道路交通安全規則第94條第3
    項、第102 條第1 項第5 款、第1 款、道路交通標誌標線號
    誌設置規則第211 條等規定自明。本件依前上開證據及法令
    規定，顯然被告等兩人行車均未注意車前狀況，且被告甲○○騎機車自閃光紅燈之道路欲左轉駛入直行之車道，並未遵
    守交通規則停止於交岔路於先，而於前行至將進入直行公明
    街車道時又不注意右方來車於後，竟冒然左轉偏鈄擬搶先進
    入內側車道；又被告丁○○駕駛汽車直行，經過閃光黃燈之
    交岔路口，未減速接近、注意安全，小心通過，違反道路交
    通規則亦可認定在先，並就甲○○之機車已至其左前方正搶
    先欲進入內側車道，極易發生碰撞之情形未予注意，以致兩
    車發生相撞，至為明顯。換言之，此時雙方如果均依上開交
    通規則行駛，或其中一方予以注意、遵守，即如證人丙○○
    者，依規定在交岔路口前停車再開，即能避免不幸，是為榜
    樣。乃被告等兩人行車均無視於交通號誌、標誌、法令之存
    在，互不相讓，致兩車發生相撞，造成被害人周琬真死亡、
    甲○○受傷，兩者同有過失，無可卸責，且其過失與人亡、
    人傷之間均有相當因果關係（甲○○就自己受傷害部分亦與
    有過失），罪無可逭，渠等犯罪事證明確，犯行均堪認定，
    均應依法論科。
五、核被告甲○○所為，係犯刑法第276 條第1 項之過失致人於
    死罪；被告丁○○所為，係犯刑法第276 條第1 項之過失致
    人於死罪、第284 條第1 項前段之過失傷害罪。又被告丁○○以一過失駕駛行為，同時致告訴人甲○○受傷及被害人周
    琬真死亡，觸犯構成要件不同之兩罪名，為想像競合犯，應
    依刑法第55條之規定，從一重之過失致人於死罪論處。又被
    告兩人於未為任何有偵查犯罪職權之公務員知悉何人為肇事
    者前，主動向到場處理之台北縣政府警察局淡水分局交通分
    隊警員坦承肇事，進而接受裁判，均合於自首條件，均依刑
    法第62條規定，減輕其刑。爰審酌被告等駕駛車輛，參與道
    路交通，均未遵守交通規則以維護本人及其他用路人之安全
    ，致罹本件罪行，犯後又互相推諉卸責，未見悔意，迄未與
    被害人家屬成立和解，並參酌兩人素行、生活狀況、智識程
    度、及過失程度、被告甲○○現仍在學校求學，被告丁○○
    家中尚有2 名在學之子女待其扶養等一切情況，分別量處如
    主文所示之刑，並均諭知易科罰金之折算標準，以示懲儆。
據上論斷，應依刑事訴訟法第299 條第1 項前段，刑法第276 條
第1項、第284條第1項前段、第55條、第62條、第41條第1項前段
，刑法施行法第1條之1第1項、第2項前段，判決如主文。
本案經檢察官徐名駒到庭執行職務。
中　　華　　民　　國　　96　　年　　11　　月　　26　　日
                  刑事第一庭法  官  林清吉
以上正本證明與原本無異。
如不服本判決應於判決送達後10日內，向本院提出上訴書狀，其
未敘述上訴理由者並得於提起上訴後20日內向本院補提理由書狀
（均須按他造當事人之人數附繕本）
                            書記官  張茹茵
中　　華　　民　　國　　96　　年　　11　　月　　26　　日
附錄本案論罪科刑法條全文：
中華民國刑法第276條：
因過失致人於死者，處2 年以下有期徒刑、拘役或2 千元以下罰
金。
從事業務之人，因業務上之過失犯前項之罪者，處5 年以下有期
徒刑或拘役，得併科3 千元以下罰金。
中華民國刑法第284 條：
因過失傷害人者，處6 月以下有期徒刑、拘役或5 百元以下罰金
，致重傷者，處1 年以下有期徒刑、拘役或5 百元以下罰金。
從事業務之人，因業務上之過失傷害人者，處1 年以下有期徒刑
、拘役或1 千元以下罰金，致重傷者，處3 年以下有期徒刑、拘
役或2 千元以下罰金。
